【裁判字號】    95,交聲,533
【裁判日期】    951227
【裁判案由】    違反道路交通管理處罰條例聲明異議
【裁判全文】
臺灣士林地方法院交通事件裁定         95年度交聲字第533號
原處分機關  臺北市交通事件裁決所
異議人即
受處分人    甲○○
                      樓之6
上列異議人即受處分人因違反道路交通管理處罰條例案件，對於
臺北市交通事件裁決所95年7 月12日所為之處分（原處分案號：
北市裁二字第裁22-Z00000000號），聲明異議，本院裁定如下：
    主  文
異議駁回。
    理  由
一、按行為後法律或自治條例有變更者，適用行政機關最初裁處
    時之法律或自治條例；但裁處前之法律或自治條例有利於受
    處罰者，適用最有利於受處罰者之規定，行政罰法第5 條定
    有明文。查異議人即受處分人甲○○行為後，道路交通管理
    處罰條例第33條第1 項及第63條第1 項第1 款業於民國95年
    7 月1 日修正公布施行，比較修法前後對於汽車行駛於高速
    公路而不遵管制規定之違規行為之罰則，均處汽車駕駛人新
    臺幣（下同）3,000 元以上6,000 元以下罰鍰，並記違規點
    數1 點而屬相同，依行政罰法第5 條規定，自應適用行政機
    關最初裁處時之法律即修正前道路交通管理處罰條例第33條
    第1 項、第63條第1 項第1 款規定論處，先予敘明。次按汽
    車行駛高速公路應依速限標誌指示，高速公路交通管制規則
    第5 條第1 項前段定有明文。又按汽車行駛於高速公路而不
    遵管制之規定者，處汽車駕駛人3,000 元以上6,000 元以下
    罰鍰，並記違規點數1 點，修正前道路交通管理處罰條例第
    33 條 第1 項及第63條第1 項第1 款亦定有明文。
二、原處分意旨略以：異議人即受處分人甲○○，於民國95年4
    月4 日19時06分許，駕駛車號VI-7158 號自用小客車，於國
    道三號北上261 公里處，經警持雷射測速槍測得超速16公里
    （行速126 公里，限速110 公里，移送書誤載為行速116 公
    里，限速100 公里）之違規，為國道公路警察局第八警察隊
    當場攔停並製單舉發，爰依道路交通管理處罰條例第33條第
    1 項規定，裁處罰鍰3,000 元，並依同條例第63條第1 項第
    1 款記違規點數1 點。
三、聲明異議意旨略以：伊於95年4 月4 日19時06分許，駕駛
    VI-7158 號自小客車，行經國道三號北上261 公里路段，遭
    國道公路警察局第八警察隊圍路攔檢，告知伊駕駛車輛超速
    ，伊無法信服，因當天伊為開回台北，使用巡航系統定速行
    駛，高速行駛過伊之白車，超越伊之後自內線轉向外車道，
    在警車之前下交流道，白車超速後逃離警察攔阻意圖明顯，
    伊正常行駛，反被衝入車道員警驚嚇，在擔心員警執勤安危
    外，伊必須為清白及正義申訴。異議人向原處分機關表示不
    服舉發，經原處分機關裁決維持舉發結果後，異議人於法定
    期限內向本院交通法庭聲明異議云云。
四、經查：
   （一）異議人於上揭時地駕車，經執勤員警以雷射測速槍（
         測距：182.1 公尺），測得行速126 公里，超速16 公
         里（該路段最高時速限制110 公里），違規過程均在
         執勤員警監視中，確認係VI-7158 號車超速違規後，
         始依法攔停稽查，並當場告知違規事實，出示雷射槍
         測速器鎖定之超速數據後依法舉發等情，有內政部警
         政署國道公路警察局第八警察隊95年7 月4 日公警八
         交字第0950871176號函影本在卷可稽。
   （二）證人即舉發本件違規之內政部警政署國道公路警察局
         古坑分隊警員姚文傑到庭結證稱：「（當初如何取締?
         ）我們使用雷射測速器，針對超速來車當場攔截取締
         開單。當時我是以雷射測速器對車輛一部一部測試，
         雷射測速器只能一次針對一台車測速，當時車道中劉
         一康的車超速, 我就鎖定他的車測速，雷射測速器視
         窗中有一紅點準心，此紅點準心要對準那部車輛，才
         能顯示出那車的車速數據。」、「（雷射測速器視窗
         中即可否看到被瞄準的那部車?） 可以看到，只要紅
         點準心對準那車輛，雷射測速器視窗的功能類似照相
         機，所以可以看到那部車，也只能看到被鎖定的那部
         車，視窗上只會出現那部車及該車的速度。在白天，
         可以辨識車子顏色，看出車輛是在哪一個車道，但車
         牌是看不到 (因為影像太小、距離太遠)。 夜間，我
         們是以車子燈光來判斷車在哪個車道。雷射測速器不
         能照相。」、「（甲○○說，當時有一部白車超越他
         的車子以後，在你們警察之前下交流道，有無此事?）
         如果有車要下交流道，一定要經過我們的警車，警車
         就停在交流道口。印象中當時並無他車開過。」、「
         （甲○○有無對你說，他的車有定速設備，而且當時
         是在定速行駛中？）沒有。」，又當時在場之另一員
         警林瑞宏亦結證稱「在晚上，我們要攔截車輛之前，
         會先開啟警車警示燈再攔截，被攔截的車輛通常會放
         慢車速靠邊停下，其他車輛可能會超越而過。因為一
         次只能取締一輛，必須先處理被測速的車輛，所以其
         他沒有被測速的車輛有無超速就沒有辦法偵測了」、
         「（本件取締有無誤判可能？）沒有，我們當時鎖定
         的目標就是甲○○的車」等語甚詳（見本院95年8 月
         25日訊問筆錄）。則依證人所述，警方所使用之雷射
         測速槍，經測得車輛有超速之事實時，即以目視之方
         法跟隨該車攔停舉發，而該雷射槍之特性係1 次僅能
         鎖定1 台車輛，並非1 次鎖定多台，則以員警之執勤
         技巧及經驗，欲就某一特定車輛判定為超速之車輛，
         應非難事。縱雷射槍內並無照相功能，亦無誤認之可
         能。故依一般社會生活合理之經驗法則判斷，異議人
         確有超速之行為，應無其他「合理之懷疑」可資排除
         。此外，值勤員警即證人姚文傑及林瑞宏與異議人素
         無仇怨，其於本院所為之證詞復受具結程序及偽證罪
         之擔保，實無故意設詞誣陷異議人之動機與必要，異
         議人上揭所辯，尚不足採。
五、綜上所述，原處分機關認異議人有「在高速公路超速行駛」
    之違規，而依修正前道路交通管理處罰條例第33條第1項裁
    處罰鍰3,000元，並依同條例第63條第1項第1款之規定，記
    違規點數1點之處分，核無不當。異議人之異議為無理由，
    應予駁回。
六、據上論斷，應依道路交通案件處理辦法第19條，裁定如主文
    。
中    華    民    國    95    年    12    月    27    日
                  交通法庭法  官  賴邦元
以上正本證明與原本無異。
如不服本裁定應於送達後5 日內向本院提出抗告狀。
                          書記官  游意婷
中    華    民    國    95    年    12    月    27    日


司法院資訊處製作；財團法人民間司法改革基金會備份。
